【裁判字號】    88,上易,3150
【裁判日期】    890223
【裁判案由】    詐欺
【裁判全文】
臺灣高等法院臺中分院刑事判決                  八十八年度上易字第三一五○號
    上  訴  人
    即  自訴人  甲○○○聽有限公司
    代  表  人  戊  ○
    自訴代理人  丙○○
                乙○○
    被      告  丁○○
右上訴人，因被告詐欺案件，不服臺灣臺中地方法院中華民國八十八年十一月一日第
一審判決（八十八年度自字第一五一號），提起上訴，本院判決如左：
      主  文
上訴駁回。
      理  由
一、本案經本院審理結果，認第一審判決認被告丁○○被訴詐欺罪嫌不足，因而為其
    無罪之諭知，其認事用法並無不當，應予維持，並引用第一審判決書記載之理由
    （如附件）。
二、自訴人上訴意旨略以：被告於八十七年十月間交付面額二十八萬元支票時，該帳
    戶已於同年三月間結清，與指定過票之意義及方式均有不同。又被告於八十七年
    三月四月間即陷入無資力狀態，竟於同年十月間起至自訴人商家大肆消費，達二
    十餘萬元，依座談會之見解，應有詐欺之不法，因而提起上訴，固非無見。惟查
    自訴人商家之經營形態，係類似酒店之性質，業據被告於本院調查時供承在卷，
    並為自訴代理人所不爭執，則該商店每次之消費，依被告所簽之本票金額所示，
    達一萬餘至三萬元之鉅，商家對客人之消費及付款能力，應盡相當之查證義務甚
    顯。茲依自訴人所提被告簽名不爭執之本票七紙，合計十三萬七千七百元之本票
    金額所載，係從八十七年十月二十三日起至同年十一月六日止消費，可見被告未
    付分文，卻於半個月內可從自訴人所提供之服務中得到連續消費，自堪認被告未
    施用詐術甚明，則自訴人徒以被告無資力而消費應係詐欺云云，而遽指被告詐欺
    ，自嫌無據。
三、次查，被告既先簽發二十八萬元支票給付，退票後，清償十萬元同時再交付二十
    萬元支票，該兩紙支票如同本票般，能否兌現，均係兩造所各應負之商業風險，
    有如以前商店對給予賒欠之客人，事後能否如期清償，均屬商家應自行負責。是
    該兩紙支票，縱如自訴人所稱係在被告之支票帳戶結清以後所開出，不能以指定
    過票方式付款，亦與被告應否成立詐欺罪無涉。況迄本院辯論終結時，自訴人未
    能就超過十三萬七千七百元之消費，係由被告所親自消費之事實，提出證據以供
    調查，被告且否認有該等之消費，是原審綜合各情，因而諭知被告無罪，經核並
    無不合。自訴人所提上訴，徒以陳詞指摘原審判決為不當，經核難認有理由，其
    上訴自應予駁回。
據上論斷，應依刑事訴訟法第三百七十三條、第三百六十八條，判決如主文。
中      華      民      國    八十九     年      二       月   二十三   日
                                  臺灣高等法院臺中分院刑事第二庭
                                        審判長法  官  陳  紀  綱
                                              法  官  陳  世  雄
                                              法  官  蔡  聰  明
右正本證明與原本無異。
不得上訴。
                                              書記官    瑞  芳
中      華      民      國    八十九     年      二       月   二十四   日
                                                                        Ｑ
臺灣臺中地方法院刑事判決                          八十八年度自字第一五一號
    自  訴  人  甲○○○聽有限公司設台中市○區○○路六五號三樓
    代  表  人  戊○                住同右
    自訴代理人  陳鵬光律師
    被      告  丁○○  男三十歲（民國○○○年○月○日生）
                        住台北縣板橋市○○路二０八號一樓
                        身分證統一編號：Ｊ一二一四八八五號
右列被告因詐欺案件，經自訴人提起自訴，本院判決如左：
    主  文
丁○○無罪。
    理  由
一、自訴意旨略以：被告丁○○明知已無資力，所開設美國運通銀行台北分行第00
    000000號甲存帳戶早已結清，竟意圖為自己不法之所有，並基於概括犯意
    ，自民國八十七年十月二十三日起至八十七年十一月六日止，連續至台中市○○
    路六五號三樓自訴人公司消費，並於八十七年十一月六日至自訴人公司交付其為
    發票人，面額新台幣（下同）二十八萬元，發票日八十七年十一月十二日之支票
    一紙，自訴人派員向其收取費用時，被告稱其僅消費二十萬元，乃於八十七年十
    二月五日至自訴人公司交付其為發票人，面額二十萬元，發票日八十七年十二月
    二十五日之支票一紙，以換回上開面額二十八萬元之支票，詎支票屆期，竟以帳
    戶業已結清為由退票，自訴人公司派員與被告聯絡，被告表示不願付款，自訴人
    公司始知受騙，因認被告涉犯刑法第三百三十九條第一項詐欺罪嫌云云。
二、按犯罪事實應依證據認定之，無證據不得推定其犯罪事實，刑事訴訟法第一百五
    十四條定有明文。又刑法上詐欺罪之成立，以意圖為自己或第三人不法之所有，
    以詐術使人將本人或第三人之物交付為要件，所謂以詐術使人交付，必須被詐欺
    人因其詐術而陷於錯誤，若其所用之方法，不能認為詐術，亦不致使人陷於錯誤
    ，即不構成該罪，最高法院四十六年台上字第二六０號著有判例可資參照。訊之
    被告對於積欠自訴人消費款之事實坦承不諱，然堅決否認有何詐欺犯行，辯稱：
    伊簽發之支票退票後曾支付現金十萬元與自訴人，並簽發二十萬元之支票交付自
    訴人，伊所消費之款項有部分係伊友人所消費，且伊支票帳戶雖已結清，但仍可
    指定過票，伊並無詐欺等語。經查，被告前往自訴人公司消費，先簽單記帳，並
    簽發自訴人公司製作之本票，嗣再由被告簽發支票支付消費款等情，有簽單、客
    戶傳票、本票及支票附卷可稽，可見自訴人公司係信賴被告消費能力，始允許其
    先消費再付款，因此被告前往自訴人公司消費之事實，難認有何施用詐術行為，
    自訴人公司亦無陷於何錯誤情形。又被告簽發交付自訴人付款人美國運通銀行台
    北分行，面額二十八萬元之支票，雖早於八十七年三月結清帳戶，但因被告仍有
    已開出無法收回之支票，故美國運通銀行台北分行同意被告將其無法收回之票據
    ，詳列票號、發票日、金額，並存入總票款後，在其票據提示當日，由付款人為
    其付款之指定過票之方式付款，有美國運通商業銀行台北分行函附卷可按。是被
    告簽發之支票雖因帳戶已結清無法兌現，惟被告既能以指定過票之方式付款，難
    謂被告交付上揭面額二十八萬元之支票有何詐欺情事。再者被告簽發面額二十八
    萬元之支票與自訴人公司，經自訴人公司於八十七年十一月十六日提示後，以帳
    戶業已結清為由退票，被告復於八十七年十一月五日簽發面額二十萬元之支票與
    自訴人，該支票亦以同一理由退票，有支票及退票理由單附卷可憑。查自訴人於
    面額二十八萬元之支票退票後，明知被告簽發之支票已因帳戶結清為由退票，復
    於八十七年十二月五日再收受同一付款人之面額二十萬元之支票，顯見自訴人收
    受被告簽發之支票並無陷於錯誤情事。另被告消費款達二十八萬元，嗣被告則簽
    發二十萬元之支票，且被告消費均簽有簽帳單可確實計算出被告實際消費額，自
    訴人公司焉會於有簽帳單情形下，於被告稱其僅消費二十萬元，即應被告要求以
    面額二十萬元之支票換回面額二十八萬元之支票﹖是被告稱其於面額二十八萬元
    之支票退票後，曾支付現金十萬元與自訴人，並簽發面額二十萬元之支票，應非
    子虛。綜上所陳，被告所為，核與詐欺罪之構成要件有間，難繩以該罪責。此外
    ，本院復查無其他積極証據足資証明被告有何犯行，自應為無罪之諭知。
據上論斷，應依刑事訴訟法第三百四十三條、第三百零一條第一項，判決如主文。
中      華      民      國      八十八      年    十一  月        一    日
                                臺灣台中地方法院刑事第七庭
                                        法  官  林郁婷
右正本證明與原本無異。
如不服本判決，應於送達後十日內向本院提出上訴狀 （須附繕本） ，上訴於台灣高
等法院台中分院。
                                        書記官
中      華      民      國      八十八      年    十一    月      一    日


司法院資訊處製作；財團法人民間司法改革基金會備份。
